臺灣高等法院刑事裁定
111年度毒抗字第38號
抗  告  人
即  被  告  李文彬


上列抗告人因違反毒品危害防制條例案件，不服臺灣基隆地方法
院110年度毒聲字第645號，中華民國110年11月30日裁定（聲請
案號：臺灣基隆地方檢察署110年度毒偵字第1429號，110年度聲
觀字第553號），提起抗告，本院裁定如下：
    主  文
原裁定撤銷，發回臺灣基隆地方法院。
    理  由
一、原裁定意旨略以：抗告人即被告李文彬基於施用第二級毒品
    甲基安非他命之犯意，於民國110年7月28日中午12時許為警
    採尿回溯120小時內某時許，在不詳地點，施用甲基安非他
    命1次。嗣警方於110年7月28日上午持搜索票至被告住處執
    行搜索，經被告同意後採集其尿液送驗，結果呈安非他命、
    甲基安非他命陽性反應，且查無證據顯示被告尚有同時施用
    安非他命，故被告施用甲基安非他命之犯行堪予認定。被告
    前因施用毒品案件，經觀察、勒戒後，認無繼續施用毒品之
    傾向，於94年4月21日執行完畢釋放，故本次再犯施用第二
    級毒品罪距最近1次觀察、勒戒或強制戒治執行完畢釋放，
    已逾3年。爰依毒品危害防制條例第20條第3項、第1項之規
    定，裁定將被告送勒戒處所觀察、勒戒等語。
二、抗告意旨略以：被告深知毒品對於家庭及事業之影響極大，
    且社會觀感不佳，故於當日積極配合警方採尿檢驗，並主動
    至臺北市立聯合醫院松德院區報名參加戒癮治療。被告曾因
    入獄9年而與社會隔離，現已有健全之家庭及穩定經營之事
    業，對於所犯深感悔悟，懇請給予被告一次機會，免至勒戒
    處所執行觀察、勒戒云云。
三、按犯毒品危害防制條例第10條之罪者，檢察官應聲請法院裁
    定，令被告入勒戒處所觀察、勒戒，其期間不得逾2月；第2
    0條第1項及第23條第2項之程序，於檢察官先依刑事訴訟法
    第253條之1第1項、第253條之2第1項第4款至第6款或第8款
    規定，為附條件之緩起訴處分時，不適用之，毒品危害防制
    條例第20條第1項、修正後之第24條第1項分別定有明文。檢
    察官自得按照個案情形，依法裁量決定採行何者為宜，惟檢
    察官行使此一裁量權，乃偵查中之職權，如有違背法令、事
    實認定錯誤或其裁量有重大明顯瑕疵之情事外，法院仍得予
    以實質審查。
四、經查：
　㈠被告前因施用第一級毒品案件，經原審法院以93年度毒聲字
    第497號裁定送觀察、勒戒後，認無繼續施用毒品傾向，於9
    4年4月21日執行完畢釋放出所，並由臺灣基隆地方檢察署檢
    察官以94年度毒偵緝字第42號案件為不起訴處分確定，有本
    院被告前案紀錄表在卷可查。茲被告固未坦承有施用第二級
    毒品之犯行，惟其於110年7月28日上午，在基隆市○○區○○○
    路000○0號2樓住處為警搜索後，於同日中午12時同意採尿之
    事實，業經被告於警詢時坦承不諱，並有基隆市警察局第三
    分局搜索扣押筆錄暨扣押物品目錄表、現場照片4張及勘察
    採證同意書在卷足憑。且被告警詢後所採集之尿液，經送台
    灣檢驗科技股份有限公司以酵素免疫分析法（EIA）初步檢
    驗，再以氣相層析/質譜儀法（GC/MS）複驗，呈現安非他命
    、甲基安非他命陽性反應，有該公司110年8月11日出具之濫
    用藥物檢驗報告及基隆市警察局第三分局偵辦毒品案件尿液
    檢體對照表在卷可稽。又毒品施用後於尿液、血液中可檢出
    之最大時限，與施用劑量、施用頻率、施用方式、施用者飲
    水量之多寡、個人體質、代謝情況、檢體收集時間點及所用
    檢測方法之靈敏度等因素有關，因個案而異。依據Clarke's
     Isolation and Identification of Drugs第二版記載，血
    液中藥物之半衰期（濃度減半所需時間）分別為安非他命12
    小時（當尿液偏酸性則4至8小時）、甲基安他非命9小時、
    （Nieves Pizarro等人發表於Journal of Analytical Toxi
    cology 2002之報告）。一般於尿液中可檢出之最大時限，
    安非他命1至4天、甲基安非他命1至5天，此經行政院衛生署
    管制藥品管理局（現改制為衛生福利部食品藥物管理署，下
    同）92年7月23日管檢字第0920005609號函述甚明。再者，
    尿液初步篩檢採用免疫學法，雖因結構類似之成分亦可能產
    生反應，而呈「偽陽性」，但初步篩檢陽性檢體需再以氣相
    層析質譜儀法進行確認檢驗，不致有「偽陽性」結果，亦有
    行政院衛生署管制藥品管理局97年01月21日管檢字第097000
    0579號函在卷可佐。而被告之尿液送請台灣尖端先進生技醫
    藥股份有限公司以氣相層析質譜儀（GC/MS）確認檢驗後，
    其安非他命濃度為3137ng/mL、甲基安非他命濃度為20711ng
    /mL，均高於濫用藥物尿液檢驗作業準則第18條所定之確認
    檢驗閾值（安非他命：500ng/mL；甲基安非他命：500ng/mL
    ，且其代謝物安非他命之濃度在100ng/mL以上），是該檢驗
    方法臨床上已足以排除偽陽性之反應，足認被告於前揭採尿
    前120小時內某時許，確有施用第二級毒品甲基安非他命1次
    之犯行。
　㈡檢察官以前揭檢驗報告之鑑驗結果、扣案之玻璃球及毒品殘
    渣袋等證據，向原審法院聲請對被告裁定觀察、勒戒，此部
    分固屬檢察官職權之行使。惟檢察官於偵查中，曾指揮檢察
    事務官通知被告於110年10月14日下午5時許到庭接受詢問，
    有臺灣基隆地方檢察署檢察官辦案進行單、點名單附卷足憑
    ，可徵檢察官認本件於聲請裁定觀察、勒戒前，有開庭詢問
    被告之必要。然該次庭期傳票僅以平信寄送，卷內並無送達
    證書或其他可資證明被告業已收受傳票之證據，則該傳票是
    否經合法送達，自有未明，亦無從認定被告有無可歸責事由
    而不能到庭陳述意見，檢察官未予查明或再行通知被告陳述
    意見，逕向原審法院聲請將被告送觀察、勒戒，尚嫌速斷。
    且依卷附之本院被告前案紀錄表，被告並無符合毒品戒癮治
    療實施辦法及完成治療認定標準第2條第2項所定之不適合為
    附命完成戒癮治療之緩起訴處分情形；再觀諸卷內相關資料
    及聲請書所載，亦無任何檢察官捨「緩起訴之戒癮治療」，
    而擇定「聲請法院裁准觀察、勒戒」之裁量依據，則能否謂
    檢察官已為合義務性裁量，而無裁量怠惰或濫用之情事，非
    無究明必要。原裁定未審酌及此，逕依檢察官之聲請而裁准
    被告執行觀察、勒戒，難認妥適。抗告意旨雖未指摘及此，
    惟原裁定既有前揭違誤之處，仍應由本院將原裁定撤銷，並
    發回原審法院另為適法之裁定。
據上論斷，依刑事訴訟法第413條，裁定如主文。
中　　華　　民　　國　　111 　年　　1 　　月　　24　　日
                  刑事第二十五庭審判長法　官  邱滋杉
                                      法　官  邱瓊瑩
                                      法　官  陳彥年
以上正本證明與原本無異。
不得再抗告。
                                      書記官  彭秀玉
中　　華　　民　　國　　111 　年　　1 　　月　　24　　日